【裁判字號】    95,交簡上,194
【裁判日期】    951026
【裁判案由】    過失傷害
【裁判全文】
臺灣高雄地方法院刑事判決           95年度交簡上字第194號
上  訴  人
即  被  告  甲○○
上列被告因過失傷害案件，不服本院95年度交簡字第1610號判
決（聲請簡易判決處刑案號：94年度偵字第13850號），提起上
訴，本院管轄之第二審合議庭判決如下：
    主  文
原判決撤銷。
甲○○因過失傷害人，處拘役肆拾日。如易科罰金，以銀元佰
元（即新臺幣玖佰元）折算壹日。
    事  實
一、甲○○於民國95年2 月4 日晚上9 時15分許，駕駛車牌號碼
    8711-GQ號自用小客車，沿高雄縣鳳山市○○○路229 巷由
    東向西方向行駛，途經該巷與瑞進路口時，本應注意行經無
    號誌之交岔路口時，應減速慢行，作隨時停車之準備，並應
    注意車前狀況，隨時採取必要之安全措施，而依當時夜間照
    明良好，視線充足，並無不能注意之情形，竟未減速慢行貿
    然疾駛，適有乙○○騎乘車牌號碼號WDW-671 號輕型機車，
    沿瑞進路由北向南方向行經上開路口之際，因亦疏未注意有
    無來車，未減速慢行，致與甲○○所駕駛之自用小客車發生
    撞擊，乙○○因而人車倒地並受有第一腰椎壓迫性骨折之傷
    害。車禍發生後，甲○○即打電話報案，並向前來處理車禍
    事宜之警員表明為肇事者自首而接受裁判。
二、案經乙○○訴由高雄縣政府警察局鳳山分局報告偵辦。
    理  由
一、本件上訴人即被告甲○○所犯係死刑、無期徒刑、最輕本刑
    為3 年以上有期徒刑以外之罪，被告就被訴事實為有罪之陳
    述，經受命法官於準備程序告知簡式審判程序之旨，並聽取
    公訴人及被告之意見後，經本院合議庭裁定進行簡式審判程
    序，合先敘明。
二、上揭事實，業據被告坦承不諱，核與證人即告訴人乙○○於
    警詢及偵查中指訴之情節相符，並有高雄縣政府警察局道路
    交通事故現場圖、道路交通事故調查報告表（一）（二）及
    現場照片10張、診斷證明書1 紙在卷可稽。是被告於前揭時
    、地駕駛車牌號碼8711-GQ 號自用小客車與告訴人乙○○騎
    乘之車牌號碼WDW-671 號輕型機車發生撞擊，並造成乙○○
    受有前開傷害之事實，堪予認定。
三、按車輛行經無號誌之交岔路口時，應減速慢行，作隨時停車
    之準備，又車輛行駛時，駕駛人應注意車前狀況，並隨時採
    取必要之安全措施，道路交通安全規則93條第1 項第2 款、
    第94條第3 項分別定有明文，觀諸車禍發生當時之天候晴朗
    、有夜間照明、柏油路面、路面乾燥、無缺陷、亦無障礙物
    、視距良好，被告並無不能注意之能事，竟疏於注意，駕駛
    汽車疏未減速慢行，又未注意車前狀況致肇本件車禍使告訴
    人因而受傷，其就本件車禍之發生具有過失，應至為明灼。
    又被告之過失行為與告訴人受傷間，有相當因果關係。是被
    告前開自白與事實相符，堪以採信，事證明確，被告犯行洵
    堪認定，應依法論科。
四、查被告行為後，如附表所示之相關法律均業經變更，並俱於
    95年7 月1 日施行，玆經整體比較結果，裁判時法並未較為
    有利，從而依刑法第2 條第1 項規定，自應適用各該行為時
    法，亦即修正前之刑法至明。
五、核被告所為，係犯刑法第284 條第1 項之過失傷害罪。被告
    於肇事後主動報案，並留待車禍現場，嗣於司法警察到場處
    理時主動承認肇事等情，有調查筆錄在卷可稽（見警卷第
    2 頁），堪認被告符合自首之要件，應依刑法第62條前段規
    定減輕其刑。
六、原審予以論罪科刑，固非無見，惟被告有前述自首情形，原
    審未予斟酌，應有違誤。被告提起上訴，認原審量刑過重，
    自有理由，應由本院予以撤銷改判。爰審酌被告駕駛汽車行
    經無號誌之交岔路口疏未減速慢行，致生此事故，造成告訴
    人受傷非輕，然考量其犯後坦承犯行，態度尚佳等一切情狀
    ，量處如主文所示之刑，並諭知易科罰金之折算標準。至
    本件被告雖未曾受有期徒刑以上刑之宣告，然其於警詢、偵
    查均未能坦認過失傷害之犯行，又迄未與告訴人達成和解賠
    償損害，爰不予宣告緩刑，附此敘明。
據上論斷，應依刑事訴訟法第455 條之1 第3 項、第369 條第1
項前段、第364 條、第299 條第1 項前段，刑法第2 條第1 項前
段、第284 條第1 項前段、修正前刑法第41條第1 項前段、第62
條前段，罰金罰鍰提高標準條例第1 條前段、廢止前罰金罰鍰提
高標準條例第2 條，判決如主文。
本案經檢察官丙○○到庭執行職務。
中    華    民    國    95    年    10    月    26    日
                  交通法庭      審判長法  官  陳明富
                                      法  官  方百正
                                      法  官  陳宛榆
以上正本證明與原本無異。
本判決不得上訴。
                                      書記官  劉企萍
中    華    民    國    95    年    10    月    26    日
附錄本判決論罪之法條
中華民國刑法第284條
因過失傷害人者，處6 月以下有期徒刑、拘役或5 百元以下罰金
，致重傷者，處1 年以下有期徒刑、拘役或5 百元以下罰金。
從事業務之人，因業務上之過失傷害人者，處1 年以下有期徒刑
、拘役或1 千元以下罰金，致重傷者，處 3 年以下有期徒刑、
 拘役或2 千元以下罰金。
附表：刑法修正施行後新舊法之比較適用
說明：一、【新法】：94年1 月7 日日修正，同年2 月2 日公佈
           ，95年7月1日日施行之刑法。
          【舊法】：94年1 月7 日日修正，同年2 月2 日公佈
           ，95年7 月1 日施行前之刑法。
      二、【最高法院決議】：最高法院95年5 月23日第8 次刑
          事庭會議決議。
      三、【高院座談會決議】：臺灣高等法院暨所屬法院九
           因應新修正刑法施行座談會研討結果。
┌──┬──┬─────────────────┬──┬──────────────────┐
│編號│條號│新法                              │比較│理由                                │
│    │    ├─────────────────┤    │                                    │
│    │    │舊法                              │結果│                                    │
├──┼──┼─────────────────┼──┼──────────────────┤
│1   │33  │新條文主刑之種類如下：            │    │舊法第三十三條第五款規定，罰金：一元│
│    │    │一、死刑                          │    │以上，修正後則提高為，罰金：新臺幣一│
│    │    │二、無期徒刑                      │    │千元以上，以百元計算之。            │
│    │    │三、有期徒刑：二月以上，十五年以上│    │罰金之定義既已修正，法定刑為罰金者，│
│    │    │    。但遇有加減時，得減至二月未滿│    │其法定最低度罰金亦提高為新臺幣一千元│
│    │    │    ，或加至二十年。              │    │，致刑度有加重之情形，不論宣告罰金與│
│    │    │四、拘役：一日以上，六十日未滿。但│    │否，應依新法第二條第一項前段之規定，│
│    │    │    遇有加重時，得加至一百二十日。│    │適用行為時法。（最高法院決議第三點參│
│    │    │五、罰金：新臺幣一千元以上，以百元│    │照）。                              │
│    │    │    計算之。                      │    │                                    │
│    │    ├─────────────────┼──┤                                    │
│    │    │舊條文主刑之種類如下：            │ˇ  │                                    │
│    │    │一、死刑                          │    │                                    │
│    │    │二、無期徒刑                      │    │                                    │
│    │    │三、有期徒刑：二月以上，十五年以上│    │                                    │
│    │    │    。但遇有加減時，得減至二月未滿│    │                                    │
│    │    │    ，或加至二十年。              │    │                                    │
│    │    │四、拘役：一日以上，二個月未滿。但│    │                                    │
│    │    │    遇有加重時，得加至四個月。    │    │                                    │
│    │    │五 罰金：一元以上。               │    │                                    │
├──┼──┼─────────────────┼──┼──────────────────┤
│2   │41  │新條文                            │    │１、舊法第四十一條第一項前段規定，犯│
│    │    │I犯最重本刑為五年以下有期徒刑以下│    │    最重本刑為五年以下有期徒刑以下之│
│    │    │  之刑之罪，而受六個月以下有期徒刑│    │    刑之罪，而受六個月以下有期徒刑或│
│    │    │  或拘役之宣告者，得以新臺幣一千元│    │    拘役之宣告，因身體、教育、職業、│
│    │    │  、二千元或三千元折算一日，易科罰│    │    家庭之關係或其他正當事由，執行顯│
│    │    │  金。但確因不執行所宣告之刑，難收│    │    有困難者，得以一元以上三元以下折│
│    │    │  矯正之效，或難以維持法秩序者，不│    │    算一日，易科罰金（依罰金罰鍰提高│
│    │    │  在此限。                        │    │    標準條例廢止前第二條規定，就其原│
│    │    │II前項規定於數罪併罰，其應執行之刑│    │    定數額提高為一百倍折算一日，即銀│
│    │    │  未逾六月者，亦適用之。          │    │    元一百、二百、三百元折算一日，換│
│    │    │                                  │    │    算成新台幣即三百、六百、九百元折│
│    │    │                                  │    │    算一日）。修正後則提高為以新台幣│
│    │    │                                  │    │    一千、二千、三千元折算一日，比較│
│    │    │                                  │    │    新舊法之適用結果，以修正前之規定│
│    │    │                                  │    │    ，較有利於行為人，應新刑法第二條│
│    │    │                                  │    │    第一項之規定，應適用修正前之規定│
│    │    │                                  │    │    。（最高法院決議第三點參照）。  │
│    │    │                                  │    │２、新法施行前犯併合處罰數罪中之一罪│
│    │    ├─────────────────┼──┤    ，且該數罪均該當刑法第四十一條第│
│    │    │舊條文I犯最重本刑為五年以        │ˇ  │    一項得易科罰金之規定者，其新舊法│
│    │    │   下有期徒刑以下之刑之罪，而受六 │    │    之適用：                        │
│    │    │   個月以下有期徒刑或拘役之宣告， │    │   新刑法施行法第三條之一第三項規定 │
│    │    │   因身體、教育、職業、家庭之關係 │    │   ，於九十四年七月一日刑法修正施行 │
│    │    │   或其他正當事由，執行顯有困難者 │    │   前犯併合處罰數罪中之一罪，且該數 │
│    │    │   ，得以一元以上三元以下折算一日 │    │   罪均符合第四十一條第一項得易科罰 │
│    │    │   ，易科罰金。                   │    │   金之規定者，適用九十年一月四日修 │
│    │    │   但確因不執行所宣告之刑，難收矯 │    │   正之刑法第四十一條第二項規定，即 │
│    │    │   正之效，或難以維持法秩序，不在 │    │   適用舊法第四十一條第二項之規定（ │
│    │    │   此限。                         │    │   即應執行之刑逾六月者，應得易科罰 │
│    │    │Π 併合處罰之數罪，均有前項情形， │    │   金），以利受刑人。               │
│    │    │   其應執行之刑逾六月者，亦同。   │    │                                    │
├──┼──┼─────────────────┼──┼──────────────────┤
│3   │62  │新條文對於未發覺之罪自首而受裁判者│    │第六十二條將原規定之必減修為得減，雖│
│    │    │，得減輕其刑。但有特別規定者，依其│    │性質上屬刑罰裁量之事項，惟既影響行為│
│    │    │規定。                            │    │人之刑罰法律效果，應屬法律變更之範疇│
│    │    │                                  │    │，而有第二條第一項之適用，經比較新舊│
│    │    │                                  │    │法，以舊法規定「必減」對行為人較為有│
│    │    ├─────────────────┼──┤利，應適用舊法（高院座談會決議第二之│
│    │    │舊條文對於未發覺之罪自首而受裁判者│ˇ  │十則）。                            │
│    │    │，減輕其刑。                      │    │                                    │
│    │    │但有特別規定者，依其規定。        │    │                                    │
└──┴──┴─────────────────┴──┴──────────────────┘


司法院資訊處製作；財團法人民間司法改革基金會備份。
